臺灣臺北地方法院刑事判決　　　　　　　　　　　　九十二年度交易字第六三號
　　公　訴　人　臺灣臺北地方法院檢察署檢察官
　　被　　　告　洪尚賢
右列被告因過失傷害案件，經檢察官提起公訴（九十二年度調偵緝字第一九五號），
本院判決如左：
    主  文
洪尚賢因過失傷害人，處有期徒刑貳月，如易科罰金以佰元折算壹日。
    事  實
一、洪尚賢於民國九十一年十二月二十七日七時四十五分許，駕駛車牌號碼三Ｅ─七
    七一六號自用小客車，沿臺北市松山區○○○路由北往南方向行駛，行至該路段
    與市○○道○段之交岔路口時右轉往西，改沿市○○道○段方向行駛，本應注意
    汽車行駛時，駕駛人應注意兩車並行之間隔，並隨時採取必要之安全措施，又變
    換車道應先顯示方向燈光或手勢，應讓直行車先行，並注意安全距離，而當時情
    形天候雖雨，但有日間自然光線、路面狀況為無缺陷、無障礙物且視距良好，並
    無不能注意之情形，詎洪尚賢疏未注意及此，即遽然變換車道前行，適有甲○○
    騎乘車牌號碼ＲＪＡ─一三三號輕型機車沿同路同向行駛至該處，洪尚賢因閃避
    不及，致其所駕駛車輛右後葉子板處擦撞甲○○所騎乘機車之左側，甲○○因而
    人車倒地，受有左鎖骨骨折、胸部挫傷之傷害。
二、洪尚賢肇事後，於臺北市政府警察局松山分局交通分隊警員李三郎前往現場處理
    時，在其上開犯行未為任何有偵查犯罪職權之公務員知悉前，不逃避接受裁判而
    當場向警員自首，承認其為肇事人。
三、案經甲○○訴由臺灣臺北地方法院檢察署檢察官偵查後起訴。
    理  由
一、訊據被告洪尚賢固坦承於右揭時、地駕駛前揭車牌號碼自用小客車行至前述肇事
    地點，因變換車道致與在其所駕駛車輛右側由告訴人甲○○所騎乘機車發生擦撞
    等情不諱，惟以：當時在其車之左前方，有一不明車牌號碼之車輛突然變換至外
    側車道而向右駛靠，伊為閃避該車故而隨之向右變換車道，其疏未注意車側有告
    訴人所騎乘機車固有過失，但當時在其左前方突然變換車道之車輛逃逸，致其需
    負擔過失之責則無法接受等語，資為辯解（參見本院九十二年十一月二十一日訊
    問筆錄及九十三年二月二十七日審理筆錄）。
二、經查：
(一)、關於被告於右揭時、地駕駛前開車牌號碼之自用小客車，在前述肇事地點因變換
    車道，致與同向同車道之告訴人所騎乘機車發生擦撞，告訴人因而受有如前揭事
    實欄第一項所載傷害之事實，業據被告於事發當日即九十一年十二月二十七日製
    作之交通事故談話記錄表、九十二年七月一日檢察官偵訊及本院調查、審理時均
    供承不諱，並有告訴人於前揭交通事故談話記錄表及及檢察官偵訊時指述甚詳，
    且上述車禍發生經過之客觀事實，復有臺北市政府警察局松山分局交通分隊所製
    作道路交通事故調查報告表、交通事故談話紀錄表、道路交通事故補充資料表、
    自首調查表各一份（以上均影本）、現場及車損照片共七幀等件附於偵查卷內可
    稽（參見九十二年度他字第一七四二號偵查卷第七、九至十六頁）。再告訴人確
    實因本件事故受有左鎖骨骨折、胸部挫傷之傷害，業據其提出臺北市立中興醫院
    甲種診斷證明書一紙在卷足憑。
(二)、按變換車道應先顯示方向燈光或手勢；又汽車行駛時，駕駛人應注意車前狀況及
    兩車併行之間隔，並隨時採取必要之安全措施；再汽車在快、慢車道間變換車道
    時，應讓直行車先行，並注意安全距離，道路交通安全規則第九十一條第六款、
    第九十四條第三項、第九十七條第五款分別定有明文。本件肇事地點依卷附現場
    照片及道路交通事故調查報告表各欄項目明細內容所載，肇事路段為單向二線車
    道之市區○○道路，當日天候雖雨，但有日間自然光線，路面狀況無缺陷、無障
    礙物且視距良好，並無不能注意之情形，(1)惟據被告前揭交通事故談話紀錄自述
    ：「肇事前我駕駛三Ｅ─七七一六號自小客車沿光復南（應為「北」之誤）路由
    北往南直行，至市○○道右轉東向西直行第二車道至肇事地點時，因有一部白色
    自小客車載我左側車道要切換至外側車道，而我為閃避該白色自小客，也跟著向
    右側閃避，我的右後葉子板擦撞到同方向同車道之輕機車ＲＪＡ─一三三之左側
    車身而肇事。」並表示發生撞及前沒有看到對方等語，另其於檢察官偵訊及本院
    審理時均分別供稱：其為閃避左側車子，疏未注意右方來車，致與告訴人所騎乘
    機車發生擦撞，以及當時向右偏閃時並沒有先顯示方向燈光等情，(2)復參酌告訴
    人於前揭交通事故談話記錄表、檢察官偵訊及本院審理時均證述：當日騎乘機車
    沿光復北路由北往南方向行至該路段與市○○道○段之交岔路口時，右轉市○○
    道○段改往西方向行駛，詎同向由被告所駕駛車輛突然向右駛靠，致其所騎乘機
    車之左側車身與被告右側車身發生撞擊等語，(3)又觀諸前揭事故現場圖所示，被
    告所駕駛車輛與告訴人所騎乘機車均停置在市○○道○段由西向東車道上，被告
    車輛在告訴人機車前方，告訴人所騎乘機車停置在市○○道○段由東向西之車道
    上，該機車之前、後車輪距離市○○道○段北側路緣分別為０點四及０點九公尺
    ，又後車輪距離光復北路西側路緣之延伸線有十四點四公尺，而被告所駕駛車輛
    之右側前、後車輪距離市○○道○段北側路緣均為一點七公尺，而右後車尾距離
    光復北路西側路緣之延伸線有二十點四公尺，(4)再依道路交通事故補充資料表所
    載，被告所駕駛車輛有右側踏板凹陷、右後葉子板擦痕，告訴人所騎乘機車有大
    燈破裂、右後視鏡斷裂之車損，本院綜合前揭被告及告訴人所述之行車動向，告
    訴人機車及被告車輛停置車道上之相關位置，以及道路交通事故補充資料表所載
    雙方車損之情狀，足徵被告所駕駛車輛向外側車道偏駛前，並未先顯示方向燈光
    或手勢以為警示，又於變換車道之際，疏未注意車道上尚有直行之告訴人所騎乘
    機車並讓其先行，復未與之保持併行之間隔，以致與告訴人機車發生碰撞而肇事
    ，其就本件事故之發生有過失甚為明確，被告之過失行為與告訴人所受傷害間，
    存有相當因果關係，應屬灼然。
(三)、至被告雖以前揭情詞置辯，然依交通事故調查報告表所附事故現場圖暨現場照片
    ，現場僅有被告所駕駛車輛及被害人所騎乘之機車，且在肇事現場並未見有被告
    所謂其左前方突然變換車道行駛之不詳車牌號碼車輛之散落物等跡證，再觀諸前
    揭道路交通事故補充資料表及車損照片可知，被告車輛主要受損部位在右側車身
    ，而左前方或左側車身並未有何損害之貌，被告就其左前方突然車輛變換車道一
    節，無法舉出有利於己之證據以實其說，是被告上開辯解，本院尚難遽信，退步
    言之，縱被告前揭辯詞屬實，然被告疏未注意其車左前方狀況及隨時採取必要之
    安全措施，閃避之際亦疏未注意兩車併行之間隔，致與其車右側由告訴人所騎乘
    機車發生擦撞，亦無減被告過失之責。
(四)、綜上所述，被告所辯，委無足採，本件事證明確，被告之犯行堪以認定，自應依
    法論科。
三、核被告所為，係犯刑法第二百八十四條第一項前段過失傷害罪。又被告於肇事後
    即報警，於臺北市政府警察局松山分局交通分隊警員李三郎前往現場處理時，在
    其上開犯行未為任何有偵查犯罪職權之公務員知悉前，不逃避接受裁判而當場向
    警員自首，承認其為肇事人，有前揭警員李三郎所填具之自首調查報告表一份附
    卷可稽，是被告既已向該管公務員申述犯罪事實，而不逃避接受裁判，已合於刑
    法第六十二條前段所定對於未發覺之犯罪自首而接受裁判之要件，應依該條規定
    減輕其刑。爰審酌被告就本件車禍之過失程度，告訴人因此所受之傷害，被告犯
    罪後尚能坦承過失之犯後態度，以及迄未賠償告訴人所受之損害等一切情狀，依
    自首之規定，量處如主文所示之刑，並諭知易科罰金之折算標準。
四、據上論斷，應依刑事訴訟法第二百九十九條第一項前段，刑法第二百八十四條第
    一項前段，第六十二條前段、第四十一條第一項前段，罰金罰鍰提高標準條例第
    一條前段、第二條，判決如主文。
本案經檢察官張熙懷到庭執行職務。
中　　　華　　　民　　　國　　　九十三　　　年　　三　　月　　二十九　　日
                                        臺灣臺北地方法院交通法庭
                                            審判長法　官  洪文慧
                                                  法　官  陳婷玉
                                                  法　官  鄧德倩
右正本證明與原本無異。
如不服本判決，應於判決送達後十日內，向本院提出上訴狀。
                                                  書記官  石幸代
中　　　華　　　民　　　國　　　九十三　　　年　　三　　月　　二十九　　日
附錄本案論罪科刑法條全文：
中華民國刑法第二百八十四條
(過失傷害罪)
因過失傷害人者，處六月以下有期徒刑、拘役或五百元以下罰金，致重傷者，處一年
以下有期徒刑、拘役或五百元以下罰金。
從事業務之人，因業務上之過失傷害人者，處一年以下有期徒刑、拘役或一千元以下
罰金，致重傷者，處三年以下有期徒刑、拘役或二千元以下罰金。
